【裁判字號】    91,易,1704
【裁判日期】    920317
【裁判案由】    侵占
【裁判全文】
臺灣臺南地方法院刑事判決
    公  訴  人  臺灣台南地方法院檢察署檢察官
    被      告  甲○○
右列被告因侵占案件，經檢察官提起公訴（九十一年度偵字第一一四六０號），本院
判決如左：
    主  文
甲○○無罪。
    理  由
一、公訴意旨略以：被告甲○○係營業大貨車司機，以載運貨物收取運費為業，於民
    國九十年十二月二十五日接受告訴人丙○○之委託，雙方約定於九十年十二月二
    十六日至同年月二十八日止，由甲○○自行至台灣糖業公司新營副產品加工廠，
    提領價值新台幣（下同）十六萬元之有機肥料共計一千六百包，分五次提領，每
    次三百二十包，運送交付向丙○○購買肥料之客戶自稱「陳久」之人，丙○○並
    指示甲○○將上開肥料送往「陳久」指定之交貨地點台南縣關廟鄉龜洞派出所附
    近，惟甲○○於領取上開有機肥料一千六百包後，並未依約交付給「陳久」，嗣
    經丙○○連絡「陳久」欲收取貨款時，已無法連繫「陳久」，亦未取得應收之貨
    款，丙○○始知上情。因認被告甲○○涉犯刑法第三百三十六條第二項之業務侵
    占罪云云。
二、按犯罪事實應依證據認定之，無證據不得推定其犯罪事實；又不能證明被告犯罪
    者，即應諭知無罪之判決，刑事訴訟法第一百五十四條、第三百零一條第一項分
    別定有明文。其次，認定不利於被告之事實，須依積極證據，苟積極證據不足為
    不利於被告之認定時，即應為有利於被告之認定，更不必有何有利之證據；其次
    ，認定犯罪事實所憑之證據，雖不以直接證據為限，間接證據亦包括在內，然而
    無論直接證據或間接證據，其為訴訟上之證明，須於通常一般之人均不致有所懷
    疑，而得確信其為真實之程度者，始得據為有罪之認定，倘其證明尚未達到此一
    程度，而有合理之懷疑存在而無從使事實審法院得有罪之確信時，即應由法院為
    諭知被告無罪之判決（最高法院三十年上字第八一六號及七十六年台上字第四九
    八六號判例意旨參照）。另告訴人之告訴，係以使被告受刑事訴追為目的，是其
    陳述是否與事實相符，仍應調查其他證據以資審認（最高法院五十二年度台上字
    第一三○○號判例意旨參照）。再業務侵占罪以對於業務上所持有之物，意圖為
    自己或第三人不法之所有，而侵占自己持有他人之物者為構成要件，刑法第三百
    三十五條、第三百三十六條第二項分別定有明文。
三、公訴人認被告甲○○涉有右揭罪嫌，無非以告訴人丙○○指訴被告未將有機肥料
    一千六百包交付客戶「陳久」及被告自承其卸貨之地點離五甲加油站約一百公尺
    遠，該有機肥料每包重約二十公斤，然經告訴人會同警方至被告所自承之卸貨地
    點附近店家訪查結果，並未發現如被告所述之時間有大貨車前往卸貨，此與證人
    「保帥檳榔攤」負責人乙○○證稱：伊之檳榔攤位於台南縣關廟鄉○○村○○路
    ○段南雄加油站斜對面，伊於九十一年十二月二十六日至二十八日間，並未看見
    有大貨車在伊檳榔攤附近卸貨等語；證人即「阿娟檳榔攤」之負責人戊○○證稱
    ：伊之檳榔攤在台南縣關廟鄉○○路○段七二０巷巷口，在九十一年十二月二十
    六日至二十八日，並未看見有大貨車在附近卸貨等語；又被告自承其於上址卸貨
    約三、四次每次約卸貨半個小時，而上開肥料每包二十公斤，若被告駕駛大貨車
    卸貨在路旁，且次數多達三至四次，每次約三百包之數量，在當地附近經營檳榔
    攤之證人方雅技及戊○○，應無未發覺之理，且被告陳稱「陳久」係以小貨車前
    往卸貨地點接貨，然被告自承其所駕駛之大貨車每次可載運約六公噸之貨物，亦
    即每次可載運上開肥料約三百包，然果如被告所言，「陳久」係小貨車前往接貨
    ，則以小貨車要接走如此數量之貨物，亦不合常理為論據。訊據被告甲○○堅決
    否認侵占犯行，辯稱：伊受告訴人之託，自行至台灣糖業公司新營副產品加工廠
    ，分五次提領有機肥一千六百包，於九十年十二月二十六日至二十八日，分五次
    交給向告訴人購買之客戶「陳久」之人，於該二十六日送二次、二十七日送一次
    、二十八日送二次，第一次是載到高雄縣仁武鄉親自交給「陳久」之人，其他四
    次是送到台南縣關廟鄉五甲力油站附近，交貨地點是伊以所有之0000000
    000號行動電話與告訴人所給之「陳久」0000000000行動電話聯絡
    ，並由「陳久」引導至卸貨地點，貨送到之後，對方有簽收據（估價單）給伊交
    付告訴人等語。
四、經查：
    (一)告訴人指陳：伊不認識「陳久」，他是用電話定貨，所留的電話為0000
        000000號等情（見本院卷第二十一頁）。然0000000000號
        行動電話申請使用人係「丁○○」，聯絡地址為高雄縣仁武鄉○○村○○○
        路二三四之三號，有泛亞電信八司客戶基本資料在偵卷（見發查卷第三十五
        頁）可考。惟證人丁○○證稱：伊身分證遺失過；伊不曾申請000000
        0000號行動電話使用，亦未居住高雄縣仁武鄉○○村○○○路二三四之
        三號等語（見本院卷第五十四至五十五頁）。被告亦供稱：收貨之人非丁○○等詞（見本院卷第三十八頁）。則0000000000號行動電話，顯
        係「陳久」冒丁○○之名申請欲為非法使用，則「陳久」向告訴人訂購右揭
        有機肥之買賣，是否一般正常購買，已非無疑，即「陳久」有向告訴人詐取
        財物之可能存在。
    (二)被告辯稱：伊於九十年十二月二十六日至二十八日，分五次送交有機肥一千
        六百包予向告訴人購買之客戶「陳久」之人，交貨地點是伊以所有之000
        0000000號行動電話與告訴人所給之「陳久」0000000000
        行動電話聯絡等情，業據提出收據即估價單五紙在卷可憑。且該估價單上載
        有收貨人係「陳久」寶號、品名有機肥三百二十包、日期分別為九十年十二
        月二十六日二張、九十年十二月二十七日一張、九十年十二月二十八日二張
        ，並有「陳」姓之人簽收字義。又上開簽收人「陳」字經本院函送內政部警
        政署刑事警察局鑑定是否被告筆跡，惟因可資比對字跡太少，無法鑑定，有
        該局九十二年一月二十八日刑鑑字第０九二００一四九八八號函可參。本院
        再送中央警察大學鑑定，亦因估價單上簽收僅一單獨書寫之「陳」字，且五
        張簽收單上之五個「陳」字各有不同之書寫法，無法確切掌握書寫慣性，有
        該校九十二年二月二十一日校科字第０九二００００七三三號函可佐。則該
        收據即估價單並無法證明係被告偽造他人名義簽收，即應為被告有利之認定
        。又0000000000號行動電話係被告所使用；000000000
        0行動電話係「陳久」向告訴人訂貨提供聯絡使用，告訴人再將該電話轉知
        被告交貨聯絡使用等情，分據被告及告訴人供明在卷。而該0000000
        000號行動電話於九十年十二月二十六日至二十八日與00000000
        00號行動電話之通話，計有九十年十二月二十六日十二通、二十七日二通
        、二十八日三通，0000000000行動電話通話時之基地台址分在屏
        東縣屏東市○○路二五０號頂樓及高雄縣岡山鎮○○段○○段五十八號等處
        ，有泛亞電信股份有限公司九十一年十月十八日（九一）泛亞Ｅ字第０六四
        七號函送0000000000號之雙向通聯紀錄可參（見發查卷第四十九
        至五十四頁）。尚與被告所辯其與「陳久」之人以電話聯繫送貨地點一節相
        符。果被告領取告訴人所託之機肥後，圖據為已有，而不將貨品送交「陳久
        」之人，應無該通聯紀錄存在之可能。再告訴人亦陳稱：被告曾幫伊送一次
        貨才認識，「陳久」跟伊訂貨時，因沒有時間送，所以才決定請被告送，「
        陳久」並無指定被告送貨，被告亦不認識「陳久」，被告交完貨，伊於九十
        年十二月二十八日晚上以電話跟「陳久」聯絡，「陳久」表示星期六、日（
        二十九日、三十日）領不到錢，希望伊星期一（三十一日）去拿錢，但三十
        一日「陳久」的電話就聯絡不上等語（見本院卷第二十一至二十二頁）。就
        告訴人上述所陳，被告與「陳久」本不相識，難認有共犯之情。被告僅因偶
        然機會由告訴人自行指定被告幫忙送貨與「陳久」之人，且被告送貨訖，告
        訴人亦親與「陳久」聯繫，「陳久」表示確有收到貨，並約另日交付貨款，
        則被告確依告訴人指示送貨予「陳久」之人收受，甚為明確。被告上揭辯詞
        ，自可採信。
    (三)雖證人「保帥檳榔攤」負責人乙○○警訊證稱：伊之檳榔攤位於台南縣關廟
        鄉○○村○○路○段南雄加油站斜對面，伊於九十一年十二月二十六日至二
        十八日間，並未看見有大貨車在伊檳榔攤附近卸貨等語；證人即「阿娟檳榔
        攤」之負責人戊○○警訊證稱：伊之檳榔攤在台南縣關廟鄉○○路○段七二
        ０巷巷口，在九十一年十二月二十六日至二十八日，並未看見有大貨車在附
        近卸貨等詞。然其二人於本院證稱：渠均係一人看顧檳榔攤，中間有事就會
        離開，回來後再開檳榔攤，所以沒有注意在無大貨車在該處卸貨等情（見本
        院卷第五十六頁至五十七頁）。則證人乙○○、戊○○僅在該處賣檳榔營生
        ，所注意者應是過往客人是否購買檳榔，而非看顧有無貨車在該處卸貨，況
        渠有事亦可能離去，自不得因未見或未注意被告在該處卸貨，即為被告不利
        之證明，亦不得為被告侵占犯行之推論。
五、據上所陳，本件依調查所得證據尚不足以證明被告確有公訴人所指之侵占犯行，
    此外復查無其他積極證據足資佐證，揆諸前開說明，犯罪尚屬不能證明，應為無
    罪之諭知。
據上論斷，應依刑事訴訟法第三百零一條第一項，判決如主文。
本案經檢察官王誠到庭執行職務
中        華民        國    九十二    年    三   月    十七     日
                              臺灣臺南地方法院刑事第五庭
                                  法  官  蘇  清  水
右正本證明與原本無異。
如不服本判決應於送達後十日內向本院提出上訴狀。（應附繕本）
                                  書記官  陳  信  良
中        華        民        國    九十二    年    三   月    十七     日


司法院資訊處製作；財團法人民間司法改革基金會備份。
